臺灣高等法院刑事判決　　　　　　　　　　　　　九十一年度上訴字第一九七八號
　　上　訴　人
　　即　被　告　甲○○(原名蕭.
　　選任辯護人　邱清銜
右上訴人因毒品危害防制條例案件，不服臺灣桃園地方法院九十年度訴字第一七０二
號，中華民國九十一年五月九日第一審判決（起訴案號：臺灣桃園地方法院檢察署九
十年度偵字第一四一五０號）提起上訴，本院判決如左：
    主  文
原判決撤銷。
甲○○連續販賣第一級毒品，累犯，處有期徒刑拾年。扣案之第一級毒品海洛因包
〔經混合裝成壹大包，另貳包僅餘殘渣，包檢驗後合計淨重壹點陸捌公克（包裝重
壹點貳伍公克），純度百分之壹伍點零壹，純質淨重零點貳伍公克〕沒收銷燬之，扣
案之行動電話壹支（含ＳＩＭ卡壹張）及分裝勺壹支均沒收；因販賣第一級毒品犯罪
所得之財物新臺幣陸仟元均沒收，如全部或一部不能沒收時，以其財產抵償之。
    事  實
一、甲○○ (原名蕭待發)前於民國（下同）八十三年間因違反麻醉藥品管理條例等
    案件，先後經台灣桃園地方法院以八十三年度易字第三０二五號、八十三年度訴
    字第一九六０號判決，分別判處有期徒刑六月、七月及五年三月，並經台灣桃園
    地方法院以八十四年度聲字第二一七二號裁定定應執行刑六年二月，於八十六年
    九月十九日假釋付保護管束出獄，於八十九年十二月十二日甫因假釋期滿，假釋
    未經撤銷而視為執行完畢（起訴書誤載為九十一年一月九日執行完畢）。竟猶不
    知悔改，基於販賣第一級毒品海洛因圖利之概括犯意，而向綽號「阿添」之不詳
    姓名成年男子販入第一級毒品海洛因後予以分裝，除部分供己施用外（甲○○施
    用第一級毒品部分，經台灣桃園地方法院以九十年度毒聲字三五二五號裁定送強
    制戒治後，並由該院以九十一年度毒聲字第０一三二號裁定停止戒治中），連續
    於九十年六月底某日及同年七月二十五日上午九時三十五分許，在董成華任職之
    桃園縣大園鄉○○村○○路二號德美玻璃股份有限公司（下稱德美公司）大門前
    ，以每包新臺幣（下同）三千元之價格，各販賣一包第一級毒品海洛因予董成華
    。嗣經警於九十年七月二十五日下午四時五十分許，持台灣桃園地方法院所核發
    之搜索票至前開德美公司搜索，至下午六時三十分止，查獲董成華持有第一級毒
    品海洛因，經警方規勸曉諭後，董成華乃供出海洛因之來源係購自綽號「鳥仔」
    之甲○○，且願意配合警方查緝甲○○，董成華隨即在警方監控下撥打甲○○所
    有0000000000號行動電話，向甲○○佯稱要再購買三千元之海洛因，
    並約定於同日晚上八時許，在桃園縣大園鄉○○○路○段產業道路涵洞附近進行
    交易，雙方約定完妥後，警方即帶同董成華至現場埋伏，於同日晚上八時二十分
    許，甲○○即攜帶一包分裝妥且欲以三千元之價格販賣予董成華之海洛因（毛重
    ０．八公克），駕駛牌照號碼ＸＲ－四九三二號自小客車搭載不知情之曾偉銍前
    往上述約定地點欲將該包海洛因販賣予董成華，經埋伏警員發現而上前逮捕，甲
    ○○因而販賣未遂，並扣得上開海洛因一包（毛重０．八公克）及行動電話一支
    ，甲○○另帶同警方至其桃園縣蘆竹鄉宏竹村二鄰大竹圍一四六號住處起獲海洛
    因二包（毛重一．七公克）及其所有供分裝海洛因所用之分裝勺一支，上開扣案
    之海洛因白粉一包（毛重０．八公克）、海洛因白粉二包（毛重一．七公克）共
    計三包，經送請法務部調查局鑑驗，該局未先就各包分別秤其重量，即因為鑑驗
    平均純度遂裝成一包均勻混合後一起秤重並檢驗平均純度，經鑑驗結果，上開三
    包白粉均含第一級毒品海洛因成分〔檢驗後合計淨重一．六八公克（包裝重一．
    二五公克），純度百分之一五．０一，純質淨重０．二五公克〕。
二、案經桃園縣警察局桃園分局報請臺灣桃園地方法院檢察署檢察官偵查起訴。
    理  由
一、訊據上訴人即被告甲○○固坦承有於九十年六月底某日及同年月七二十五日上午
    九時三十五分許分別交付第一級毒品海洛因各一包予董成華，及於右揭時間接獲
    董成華說要買三千元之海洛因，其即攜帶右開海洛因一包前往右述約定地點欲交
    付予董成華，而未及交付即為警查獲之事實，惟矢口否認有販賣毒品海洛因之犯
    行，辯稱第一次及第二次都是伊與董成華各出資三千元，由伊出面購買海洛因，
    買到後再拿給董成華，並不是賣給他，第三次是董成華打電話說要再買三千元海
    洛因，說其沒錢要伊先墊，伊買到後在晚上拿到約定地點要交給他云云。惟查：
(一)證人董成華於九十年六月底某日及九十年七月二十五日上午九時三十五分許先後
    向被告購買毒品海洛因每次一包之事實，業據董成華於警訊時證稱：伊曾向甲○
    ○購買二次海洛因毒品，以伊所有之行動電話0000000000號撥打甲○
    ○行動電話0000000000號約定交易數量、金額及時間地點後完成交易
    ，第一次交易忘記了，第二次係於九十年七月二十五日上午九時許，在伊任職之
    德美公司大門前，以三千元代價購得海洛因二包，該二包海洛因即是警方在德美
    公司工廠內查扣之二包海洛因等語（見偵查卷第八頁），暨於偵查時證稱伊本來
    跟呂壬新買海洛因，後來呂被抓，才轉向甲○○買，買了約二、三次，每次三至
    五千元云云（見偵查卷第五十九頁正面），而訊據被告於警訊時亦供承伊以二萬
    元向綽號「阿添」之男子購入海洛因，除自用外，有一些賣給董成華，雙方大都
    以行動電話聯絡，有時是董成華先拿錢再取貨，有時是貨先給他再拿錢，海洛因
    有時由伊送到其公司，有時就約在外面交易，警察當場在伊車上所查獲之該海洛
    因一包，是伊準備要以三千元賣給董成華的云云（見偵查卷第十四頁背面、第十
    五頁及第十六頁正面）﹔至證人董成華證稱其不記得第一次之交易時間，然參酌
    證人董成華於原審法院調查時到庭證稱：被告第一次交毒品給伊之時間與九十年
    七月二十五日交付毒品前後相距差不多一個月上下等語（見原審卷第二十八頁）
    ，暨其於偵查時證稱：今年六月多，有叫蕭（指被告甲○○）幫伊向「阿觀」（
    即「阿娟」閩南語發音）調毒品等語（見偵查卷第五一頁），足認被告與證人董
    成華第一次交易毒品之時間應在九十年六月底某日無誤﹔至董成華第一次向被告
    購買海洛因之金額，參酌被告供承該次向董成華收取三千元並交付海洛因，且董
    成華與被告之交易次數不多，而之後向被告購買海洛因均為三千元，堪認該次之
    交易金額亦應為三千元，又董成華雖於偵查中及原審法院審理時翻異前詞，改稱
    係請被告向綽號「阿娟」之呂壬新調（購買）毒品，由被告拿過來給伊云云，然
    依證人董成華於上揭偵查時所供，證人董成華原即逕向綽號「阿娟」之呂壬新購
    買海洛因，待呂壬新因案被查獲後，始向被告購買海洛因（至呂壬新於警訊時則
    指稱其係向董成華買毒品，否認有販賣毒品之犯行，證人董成華與呂壬新間顯係
    互為指述向對方購買毒品），而依被告所供其毒品海洛因來源均係向一綽號「阿
    添」之男子購買，並未據供稱曾向呂壬新購買毒品，是證人董成華事後之翻異前
    詞，要屬迴護被告之詞，自難採信。至被告雖另辯稱伊係與董成華各出資三千元
    ，由伊出面向綽號「阿添」者購買海洛因再行分配云云，惟查被告迄本院調查、
    審理前始終未據供述係與證人董成華合資購買洛因，證人董成華亦未證稱有與被
    告分別出資三千元一起購買海洛因，而依被告於偵查時供稱是董成華拜託伊去拿
    海洛因的，伊沒賺他的錢云云，暨於原審法院審理時供稱第一次是董成華去找伊
    ，說沒有毒品，伊就提供海洛因給董成華吸用，沒有收錢，查獲當天是董成華要
    伊幫他調海洛因吸用云云，復均與本院上揭所供相異，其就同一事實竟先後供述
    不一，是否屬實，已有可疑，益徵其無非係因原所供代證人董成華調毒品之詞，
    未經採信，始更易係與證人董成華合資購買海洛因，況依被告於原審法院調查時
    供稱伊係經由呂壬新介紹才認識董成華，直到案發當天才知道其叫董成華云云（
    見原審卷第四七頁），足見彼等二人情誼並非深厚，瞭解非深，且毒品海洛因係
    經政府列管之違禁物，查緝甚嚴，被告是否可能與並非熟識之董成華共同出資購
    買海洛因，非無可疑，是被告所辯並非販賣海洛因予董成華，係與證人董成華合
    資購買海洛等語，要屬卸責之詞，殊難採信。
(二)由被告所有之0000000000號行動電話之通聯紀錄（見偵查卷第六十二
    頁至第六十四頁）所示，證人董成華於九十年七月二十五日上午八時三十一分許
    以其0000000000號行動電話聯絡被告，被告所在之位置在桃園縣蘆竹
    鄉，被告於九時三十五分許至桃園縣大園鄉內海村十二鄰三八之二號附近撥打證
    人董成華前開行動電話，經核與證人董成華於警訊所證述查獲當天（七月二十五
    日）上午九時許，有以三千元向被告購買二包海洛因等語相符，足認該次毒品交
    易之時間係在該日上午九時三十五分許。又依前揭通聯紀錄所示，證人董成華於
    九十年七月二十五日十七時十分許撥打被告所有之前揭行動電話，被告之所在位
    置係在桃園縣桃園市○○路四九三號附近，被告接完證人董成華電話後即駕車往
    桃園縣蘆竹鄉方向前進，於二十時十一分到達桃園縣大園鄉埔心村埔心六八號（
    機場聯絡道附近），被告若非之前即曾販賣海洛因予董成華，何以董成華為警查
    獲時即向警供出毒品海洛因來自被告，並為便於查獲被告販賣海洛因之情，即依
    警方之指示打電話給被告佯稱欲再購買三千元之海洛因，而被告若非在此之前即
    曾販賣毒品予董成華，何以於接獲董成華之電話，竟即駕車攜帶海洛因前往約定
    之交易地點，足見被告確有販賣毒品海洛因予董成華之事實，否則何以至此。
(三)查海洛因危害人體健康甚鉅，因而政府列為違禁管制物品，查緝甚嚴，處罰甚重
    ，且販賣毒品海洛因係違法行為，非可公然為之，而海洛因係可任意分裝增減分
    量，而每次買賣之價格，亦隨時依雙方之關係深淺、資力、供需比例及對行情之
    認知等因素而有所不同。販賣之利得，除經坦承犯行，或價格、數量俱臻明確外
    ，委難察得實情，販賣之人從價差或量差中牟利，方式雖異，其意圖營利之非法
    販賣行為則一，訊據被告甲○○於警訊時供稱伊以二萬元向綽號「阿添」者購買
    海洛因云云，復於原審法院審理時供稱係以二萬元向綽號「阿添」者購買海洛因
    一大包（被告未據供述該一大包之重量，嗣並供稱不知實際重量為何），自己再
    分裝云云（見原審卷第七六頁），玆查被告購入海洛因若非並供販賣之用，其又
    何需費神將之分裝成重量大約相同之小包，並於董成華與其聯絡購買海洛因時即
    將分裝好之小包海洛因欲交付予董成華，且被告與董成華認識非深、情誼非屬深
    厚，若非意圖從中牟利，絕無平白甘冒被嚴查重罰高度風險之理，被告甲○○以
    高於進貨之價格出售毒品海洛因予董成華而有意圖營利之事實應可認定。
(四)再被告為警查獲後，同時在其身上扣得其所持有之毒品海洛因一包（毛重０．八
    公克），嗣經警帶同被告至其住處搜索結果，雖僅查獲二包海洛因（毛重一．七
    公克）及分裝勺一支，而未查獲有磅秤、分裝袋，固屬實情，惟販賣毒品與是否
    扣得磅秤或分裝袋，並無必然關係，如行為人基於營利之意圖而販入，縱將所販
    入之同一數量毒品賣出，僅賺取中間之差價或數量，亦足成罪，並非必有分裝袋
    或磅秤扣案為必要，況查經查獲之分裝勺乙支，被告於原審法院審理時供承該分
    裝勺是伊分裝海洛因之用的云云（見原審卷第七七頁），而經警自被告身上及其
    上揭住處查獲之三包海洛因，被告於原審法院審理時供稱係伊以二萬元向綽號「
    阿添」購買海洛因一大包，自己再分裝，該三包就是向「阿添」買的海洛因云云
    （見原審卷第七五頁、七六頁），被告向綽號「阿添」者販入之海洛因，若僅係
    供施用，非供販賣，又何需分裝為每包大約相同之重量，是被告之原審辯護人為
    被告辯護稱本件並無磅秤、分裝袋扣案，被告應僅係替證人董成華調海洛因而非
    販賣云云，自無足採。
(五)查本件係證人董成華經警查獲後供出毒品來源，並在警員監控下佯約被告購毒，
    被告依約攜帶毒品海洛因前往交易，始經警方埋伏查獲，從而被告顯有販賣海洛
    因之犯意及行為，否則斷無在約定時間、地點攜帶一包海洛因白粉（毛重０．八
    公克）前往交易之理，而上開扣案之白粉一包（毛重０．八公克），與其後被告
    帶同警方至其住處，所起獲之海洛因白粉二包（毛重一．七公克），經送請法務
    部調查局鑑驗，該局未先就各包分別秤其重量，即因為鑑驗平均純度遂裝成一包
    均勻混合後一起秤重並檢驗平均純度，經鑑驗結果，上開三包白粉均含第一級毒
    品海洛因成分〔檢驗後合計淨重一．六八公克（包裝重一．二五公克），純度百
    分之一五．０一，純質淨重０．二五公克〕，有法務部調查局鑑定通知書影本一
    紙附卷可稽。
綜上所述，被告上揭所辯各節，要屬推諉卸責之詞，不足採信，事證明確，被告犯行
洵堪認定。
二、查海洛因為毒品危害防制條例規範之第一級毒品，該條例第二條第二項第一款定
    有明文，不得非法持有、販賣，被告意圖營利予以販賣，核被告於九十年六月底
    某日及同年七月二十五日上午九時三十五分許，販賣海洛因予董成華之行為，係
    犯毒品危害防制條例第四條第一項之販賣第一級毒品罪；至被告於九十年七月二
    十五日下午八時二十分許，販賣海洛因予董成華部分，因董成華係在警方監控下
    偽稱欲購買，董成華並無購毒之真意，惟被告既有販毒之故意且依約攜帶毒品海
    洛因前往交易，已詳如上述，被告既已著手實施販毒之行為，縱因董成華究無實
    際購毒之真意，且被告於攜帶毒品到達現場時旋經埋伏之警員當場逮捕致未完成
    買賣毒品之行為，然被告已著手於販賣毒品之行為而未遂，此部分仍應論以毒品
    危害防制條例第四條第五項、第一項之販賣第一級毒品未遂罪。至被告販賣毒品
    海洛因前之持有毒品海洛因之低度行為，應為販賣之高度行為所吸收，不另論罪
    。被告先後二次販賣毒品海洛因既遂之犯行、一次販賣毒品海洛因未遂之犯行，
    時間緊接，手段相似，犯罪構成要件相同，顯係基於概括之犯意為之，為連續犯
    ，應依刑法第五十六條之規定，論以販賣第一級毒品既遂一罪，惟其所犯之販賣
    第一級毒品之法定本刑為死刑或無期徒刑部分，依法不得加重其刑，故僅就併科
    罰金刑部分加重其刑。又被告前於八十三年間因違反麻醉藥品管理條例等案件，
    先後經台灣桃園地方法院以八十三年度易字第三０二五號、八十三年度訴字第一
    九六０號判決，分別判處有期徒刑六月、七月及五年三月，並經台灣桃園地方法
    院以八十四年度聲字第二一七二號裁定定應執行刑六年二月，於八十六年九月十
    九日假釋付保護管束，於八十九年十二月十二日甫因假釋期滿，假釋未經撤銷而
    視為執行完畢，有台灣高等法院檢察署刑案紀錄簡覆表在卷可稽，其於有期徒刑
    執行完畢後，五年內再犯本件有期徒刑以上刑之罪，為累犯，惟所犯販賣第一級
    毒品法定本刑為死刑、無期徒刑部分，依法不得加重其刑，故僅就併科罰金刑部
    分遞加重其刑。原審就被告上揭犯行予以論罪科刑，固非無見，惟查被告向綽號
    「阿添」者購賣毒品海洛因一大包後予以分裝成小包以供販賣，是被告顯係意圖
    供販賣而向綽號「阿添」者販入海洛因，原審就此未於事實內載明，尚有未洽，
    另扣案之分裝勺一支，係被告所有供分裝毒品海洛因以供販賣之用，原審認該分
    裝勺非供被告犯本件之罪之用，而不予宣告沒收，且供販賣毒品所用之行動電話
    一支應依毒品危害防制條例第十九條第一項諭知沒收，原判決依刑法第三十八條
    第一項第二款沒收，亦有未洽。是被告上訴意旨否認販賣毒品，固無理由，惟原
    判決既有可議之處，自應由本院予以撤銷改判，而查被告販賣毒品海洛因，危害
    他人身體健康，其行為固有可議，然被告年輕識淺，因貪圖利益而犯本件之罪，
    其所販毒之對象只董成華一人，先後販賣之次數僅有三次，甚且第三次尚屬未遂
    ，時間非長，其販賣之毒品數量非多，因而所得之利益非鉅，犯罪情節尚非至為
    嚴重，依其所致生之危害，若處以所犯之罪之法定最低度刑，猶嫌過重，情輕法
    重，客觀上殊堪憫恕，爰依刑法第五十九條之規定，減輕其刑。爰審酌被告之素
    行，犯罪之動機、目的、手段、次數，販賣毒品所因而致生之危害、因而所獲得
    之利益及犯罪後態度等一切情狀，量處有期徒刑十年，扣案之第一級毒品海洛因
    三包（經檢驗後合計淨重一．六八公克（包裝重一．二五公克），純度百分之一
    五．０一，純質淨重０．二五公克），係查獲之毒品，依毒品危害防制條例第十
    八條第一項前段之規定均宣告沒收並銷燬之；至扣案之行動電話一支及分裝勺一
    支，均為被告所有，且供本件販賣毒品之用，依同條例第十九條第一項宣告沒收
    ，至被告販賣毒品所得部分，被告先後以三千元販賣毒品海洛因二次既遂，其因
    販賣毒品海洛因犯罪所得財物總計為六千元，應依毒品危害防制條例第十九條第
    一項之規定均諭知沒收之，如全部或一部不能沒收時，以其財產抵償之。
據上論斷，應依刑事訴訟法第三百六十九條第一項前段、第三百六十四條、第二百九
十九條第一項前段，毒品危害防制條例第四條第一項、第十八條第一項前段、第十九
條第一項，刑法第十一條前段、第五十六條、第四十七條、第五十九條，判決如主文
。
本案經檢察官施慶堂到庭執行職務。
中      華      民      國      九十一      年    九    月    二十六    日
                              臺灣高等法院刑事第三庭
                                  審判長法  官  張  連  財
                                        法  官  李  英  勇
                                        法  官  張  傳  栗
右正本證明與原本無異。
如不服本判決應於收受送達後十日內向本院提出上訴書狀，其未敘述上訴之理由者並
得於提起上訴後十日內向本院補提理由書（均須按他造當事人之人數附繕本）。
                                        書記官  秦  慧  榮
中      華      民      國      九十一  年     九       月     二十六   日
附錄    本判決論罪科刑法條：
毒品危害防制條例第四條第一項
製造、運輸、販賣第一級毒品者，處死刑或無期徒刑；處無期徒刑者，得併科新台幣
一千萬元以下罰金。
